臺灣士林地方法院刑事判決　　　　　　　 96年度訴字第738號
公　訴　人　臺灣士林地方法院檢察署檢察官
被　　　告　甲○○
上列被告因違反毒品危害防制條例案件，經檢察官提起公訴（96
年度毒偵字第1188、1294號），本院於訊問被告後，被告為有罪
之陳述，經裁定認為宜以簡式審判程序審理，並判決如下：
    主  文
甲○○施用第一級毒品，處有期徒刑拾月，扣案之注射針筒壹支
（內含海洛因殘渣，量微無法析離秤重）沒收銷燬。又施用第一
級毒品，處有期徒刑拾月。應執行有期徒刑壹年貳月，扣案之注
射針筒壹支（內含海洛因殘渣，量微無法析離秤重）沒收銷燬。
    事  實
一、甲○○前因施用毒品案件，經裁定送觀察、勒戒後，認無繼
    續施用毒品之傾向，由臺灣桃園地方法院檢察署檢察官於民
    國93年5 月25日以93年度毒偵字第1303號不起訴處分確定，
    並於93年5 月19日釋放出所。又因施用毒品案件，經臺灣士
    林地方法院檢察署檢察官於95年10月26日以95年度毒偵字第
    1913號提起公訴，經本院於96年4 月23日以96年度簡字第10
    號判決處有期徒刑8 月，緩刑4 年確定（此部分不構成累犯
    ）。詎仍不知悔改，復於前案觀察、勒戒執行完畢釋放出所
    後5 年內，復基於施用第一級毒品海洛因之犯意，於96年5
    月29日上午11時許，在其臺北市○○區○○路225 巷13號3
    樓居處廁所內，以針筒注射之方式，施用第一級毒品海洛因
    1 次，嗣於96年5 月30日上午10時20分許，為警在臺北市大
    同區○○○路113 巷4 號前盤檢查獲，並扣得注射針筒1 支
    。復另行起意，於96年6 月3 日某時許，在上揭居處內，以
    針筒注射之方式，施用第一級毒品海洛因1 次，嗣被告因在
    緩刑期間受保護管束，為臺灣士林地方法院檢察署觀護人通
    知其於96年6 月5 日至該署採集尿液送驗結果，呈嗎啡陽性
    反應，始查悉上情。
二、案經臺北市政府警察局中山分局報告及臺灣士林地方法院檢
    察署檢察官自動檢舉偵查起訴。
    理  由
一、上揭犯罪事實，業據被告甲○○於本院審理時坦承不諱，又
    被告於96年5 月30日、同年6 月5 日所採集之尿液，經分別
    送臺灣尖端先進生技醫藥股份有限公司、臺灣檢驗科技股份
    有限公司以氣相層析質譜儀分析法檢驗結果，均呈嗎啡、鴉
    片類之陽性反應，有上開公司96年6 月6 日濫用藥物檢驗報
    告、96年6 月15日報告編號CH/2007/60332 號濫用藥物尿液
    檢驗報告、臺北市政府警察局偵辦毒品案件尿液檢體委驗單
    、臺灣士林地方法院檢察署受保護管束人（被告）尿液檢體
    監管紀錄表各1 紙附卷可稽（見96年度毒偵字第1188號卷第
    50頁、第51頁、96年度毒偵字第1294號卷第3 頁、第4 頁）
    。此外，被告於96年5 月30日為警查獲時扣得之注射針筒1
    支，經臺北市政府警察局中山分局依聯勤二０四廠製造之煙
    毒品檢驗A 包試劑初步檢驗結果，呈海洛因反應，亦有該局
    查獲涉嫌毒品危害防制條例初步鑑驗報告書1 紙（見96年度
    毒偵字第1188號卷第19頁）在卷可參。綜上，堪認被告之自
    白與事實相符，足以採信。又被告甲○○前因施用毒品案件
    ，經裁定送觀察、勒戒後，認無繼續施用毒品之傾向，由臺
    灣桃園地方法院檢察署檢察官於93年5 月25日以93年度毒偵
    字第1303號不起訴處分確定，並於93年5 月19日釋放出所，
    有上開不起訴處分書電腦繕本、臺灣高等法院被告前案紀錄
    表各1 份在卷足參，是被告顯係於觀察、勒戒執行完畢釋放
    後5 年內，再犯本件施用第一級毒品之罪，堪以認定，應依
    法論科。
二、核被告甲○○所為，均係犯毒品危害防制條例第10條第1 項
    之施用第一級毒品罪。其2 次施用第一級毒品海洛因前後，
    持有第一級毒品海洛因之低度行為，為施用之高度行為所吸
    收，均不另論罪。又依刑法第56條修正理由之說明，謂「對
    繼續犯同一罪名之罪者，均適用連續犯之規定論處，不無鼓
    勵犯罪之嫌，亦使國家刑罰權之行使發生不合理之現象。」
    「基於連續犯原為數罪之本質及刑罰公平原則之考量，爰刪
    除有關連續犯之規定」等語，即係將本應各自獨立評價之數
    罪，回歸本來就應賦予複數法律效果之原貌。因此，就刑法
    修正施行後多次施用毒品之犯行，採一罪一罰，始符合立法
    本旨。是刑法修正施行後之多次施用犯行，除符合接續犯之
    要件外，則應一罪一罰（最高法院96年度第9 次刑庭會議決
    議參照）。故而於刑法修正施行後之多次施用毒品之犯行，
    除依具體個案情節判斷符合接續犯之情形外，應依一罪一罰
    予以數罪併罰論處。查被告於96年5 月29日上午11時許施用
    海洛因，並於同年5 月30日上午10時20分許遭警查獲後，復
    於同年6 月3 日某時再次施用海洛因，其行為難謂係基於接
    續同年5 月29日上午11時許施用海洛因之犯意為之，雖其於
    本院訊問中供稱：那段時間伊都是隔2 、3 天施用等語（見
    本院卷第27頁），惟此僅係被告之自白，卷內復查無其他補
    強證據足證被告除上開2 次施用海洛因之犯行外，另有其他
    施用毒品之行為，況被告亦供稱：於95年5 月29日才又開始
    施用海洛因，並沒有上癮等語（見本院卷第27頁），從而，
    不能以此認其前後2 次施用海洛因主觀上有接續犯意，而符
    合接續犯之要件。揆諸上開說明，被告前後2 次施用海洛因
    之犯行，犯意各別，自應分論併罰。次按集合犯係指立法者
    所制定之犯罪構成要件中，本即預定有數個同種類行為而反
    覆實行之犯罪而言。故是否集合犯之判斷，客觀上，自應斟
    酌法律規範之本來意涵、實現該犯罪目的之必要手段、社會
    生活經驗中該犯罪必然反覆實行之常態及社會通念等；主觀
    上，則視其反覆實施之行為是否出於行為人之一個犯意，並
    秉持刑罰公平原則，加以判斷之。查行為人施用毒品之原因
    ，不一而足，其多次施用毒品之行為，未必皆出於行為人之
    一個犯意決定；且觀諸毒品危害防制條例第10條第1 項施用
    毒品罪之構成要件文義衡之，實無從認定立法者本即預定該
    犯罪之本質，必有數個同種類行為而反覆實行之集合犯行，
    故施用毒品罪，應非集合犯之罪（前述最高法院刑庭會議決
    議參照）。是公訴人認被告前後2 次施用第一級毒品之犯行
    ，應屬包括一罪之集合犯，尚有未洽，併予敘明。爰審酌被
    告曾因施用毒品犯行而送觀察、勒戒及判處罪刑，仍不知悛
    悔，復於緩刑期間內再施用第一級毒品，惟念其施用毒品乃
    戕害自己身心健康，尚未危及他人，及犯罪後坦承犯行，態
    度尚稱良好等一切情狀，分別量處如主文所示之刑，並定其
    應執行之刑。
三、扣案之注射針筒1 支（內含海洛因殘渣無法磅秤），既與內
    含之海洛因殘渣無法分別鑑秤其重量，而與第一級毒品海洛
    因難以析離，無從個別宣告沒收，故不問屬犯人與否，應依
    毒品危害防制條例第18條第1 項前段宣告沒收銷燬。
四、至臺灣士林地方法院檢察署96年度毒偵字第1517號移送併案
    審理意旨略以：被告甲○○基於施用第一級毒品海洛因之犯
    意，於96年6 月27日臺灣士林地方法院檢察署採尿往前回溯
    5 日內某時，在不詳處所，施用第一級毒品海洛因，嗣因被
    告在緩刑期間受保護管束，經該署觀護人通知其至該署採集
    尿液送驗結果，呈海洛因陽性反應，因認被告上開所犯施用
    第一級毒品海洛因罪，與本件起訴部分在法律評價上應屬於
    包括一罪之集合犯，係屬實質上一罪，而請求併案審理等語
    。惟按集合犯係指立法者所制定之犯罪構成要件中，本即預
    定有數個同種類行為而反覆實行之犯罪而言。故是否集合犯
    之判斷，客觀上，自應斟酌法律規範之本來意涵、實現該犯
    罪目的之必要手段、社會生活經驗中該犯罪必然反覆實行之
    常態及社會通念等；主觀上，則視其反覆實施之行為是否出
    於行為人之一個犯意，並秉持刑罰公平原則，加以判斷之。
    稽以行為人施用毒品之原因，不一而足，其多次施用毒品之
    行為，未必皆出於行為人之一個犯意決定；且觀諸毒品危害
    防制條例第10條第1 項、第2 項施用毒品罪之構成要件文義
    衡之，實無從認定立法者本即預定該犯罪之本質，必有數個
    同種類行為而反覆實行之集合犯行，故上開施用毒品罪，應
    非集合犯之罪，業據上述最高法院刑庭會議決議揭諸甚明。
    是移送本院併辦施用海洛因部分，與本案經起訴施用海洛因
    部分自非集合犯之實質上一罪關係。又本案被告施用第一級
    毒品海洛因之時間分別為96年5 月29日上午11時許及同年6
    月5 日下午3 時10分採尿往前回溯5 日內之某時，而移送併
    辦部分，被告遭查獲施用海洛因之時間則為96年6 月27日採
    尿往前回溯5 日內某時，時間相距20餘日之久，其前後施用
    第一級毒品海洛因之行為在時空上既可明顯區隔，並係各自
    滿足該次毒癮，是各次均為各自獨立之行為，各具獨立性，
    其前後次施用毒品行為間，自無密切不可分之關係。至被告
    於本院審理中雖供稱：那段時間伊都是隔2 、3 天施用毒品
    等語（見本院卷第27頁），然除無其他確切證據足以證明被
    告確實因施用毒品具備成癮性而在上開期間內基於接續犯意
    施用毒品。況依法院審理經驗，不論於連續犯之規定刪除前
    或刪除後，多數施用毒品之人於法院應訊時，均知如坦承於
    查獲期間有多次施用毒品之行為，將可獲得被論以一罪之利
    益。更遑論被告於本院訊問時供稱其施用毒品尚未成癮等語
    （見本院卷第27頁），故就本件而言，自不得僅以被告之自
    白，即遽行認定移送併辦部分與本案經起訴之施用第一級毒
    品犯行有接續犯之關係可言。綜上所述，移送併辦部分與本
    案經起訴施用第一級毒品海洛因部分並無集合犯或接續犯之
    一罪關係可言，自非起訴效力所及，本院自不得一併審判，
    應退回由檢察官另為適法之處理，附此敘明。
據上論斷，應依刑事訴訟法第273 條之1 第1 項、第299 條第1
項前段，毒品危害防制條例第10條第1 項、第18條第1 項前段，
刑法第11條、第51條第5 款，判決如主文。
本案經檢察官莊富棋到庭執行職務。
中　　華　　民　　國　　96　　年　　10　　月　　15　　日
                  刑事第七庭法  官    許碧惠
以上正本證明與原本無異。
如不服本判決，應於收受送達後10日內向本院提出上訴書狀，其
未敘述上訴之理由者，並得於上訴期間屆滿後20日內向本院補提
理由書（均須按他造當事人之人數附繕本）。
                            書記官    徐仁豐
中　　華　　民　　國　　96　　年　　10　　月　　15　　日
附錄
毒品危害防制條例第10條第1項：
施用第一級毒品者，處6月以上5年以下有期徒刑。
